【裁判字號】    99,上易,1233
【裁判日期】    991020
【裁判案由】    詐欺
【裁判全文】
臺灣高等法院臺中分院刑事判決        99年度上易字第1233號
上  訴  人  臺灣彰化地方法院檢察署檢察官
被      告  丙○○
上列上訴人因被告詐欺案件，不服臺灣彰化地方法院99年度易字
第766號中華民國99年8月26日第一審判決（起訴案號：臺灣彰化
地方法院檢察署99年度偵緝字第354號、第355號、99年度偵字第
6870號；移送併辦案號：臺灣士林地方法院檢察署99年度偵緝字
第664號、第665號、第666號），提起上訴，本院判決如下：
    主  文
上訴駁回。
    理  由
一、按依刑事訴訟法第三百五十條、第三百六十一條、第三百六
    十二條、第三百六十七條規定，不服地方法院之第一審判決
    而上訴者，須提出上訴書狀，並應敘述具體理由，為上訴必
    備之程式；其所提出之書狀未敘述上訴理由，或僅曾以言詞
    陳述上訴理由者，均應於上訴期間屆滿後二十日內補提理由
    書於第一審法院。第一審法院經形式審查，認逾期未補提上
    訴理由者，應定期間先命補正；逾期未補正者，為上訴不合
    法律上之程式，應以裁定駁回。倘已提出上訴理由，但所提
    非屬具體理由者，或已上訴但未提上訴理由，經審判長定期
    間補正仍未補正者，則應由第二審法院以上訴不合法律上之
    程式，判決駁回。而所謂具體理由，必係依據卷內既有訴訟
    資料或提出新事證，指摘或表明第一審判決有何採證認事、
    用法或量刑等足以影響判決本旨之不當或違法，而構成應予
    撤銷之具體事由，始克當之（例如：依憑證據法則具體指出
    所採證據何以不具證據能力，或依憑卷證資料，明確指出所
    為證據證明力之判斷如何違背經驗、論理法則）；倘僅泛言
    原判決認定事實錯誤、違背法令、量刑失之過重或輕縱，而
    未依上揭意旨指出具體事由，或形式上雖已指出具體事由，
    然該事由縱使屬實，亦不足以認為原判決有何不當或違法者
    （例如：對不具有調查必要性之證據，法院未依聲請調查亦
    未說明理由，或援用證據不當，但除去該證據仍應為同一事
    實之認定），皆難謂係具體理由，俾與第二審上訴制度旨在
    請求第二審法院撤銷、變更第一審不當或違法之判決，以實
    現個案救濟之立法目的相契合，並節制濫行上訴（最高法院
    九十七年度臺上字第八九二號刑事判決意旨參照）。
二、經查：本件上訴人即檢察官於民國九十九年九月十三日提起
    上訴並敘明上訴理由，經核其上訴理由略稱：「原審諭知被
    告丙○○犯幫助詐欺罪，而論處有期徒刑六月罪刑之判決，
    固屬卓見。惟被告將以其名義開立之臺中商業銀行溪湖分行
    帳號000000000000號帳戶之存摺、印鑑、提款
    卡等物出售予真實姓名、年籍均不詳、自稱『陳先生』之成
    年男子使用，幫助『陳先生』所屬詐騙集團成員詐欺取財，
    致另被害人乙○○、甲○○、陳鳳娟、林００等人受騙匯款
    （經本署以九十九年度偵字第七五九四號偵辦中），與本件
    起訴之犯罪事實為同一案件，依審判不可分原則，應為本件
    起訴效力所及。原審未及斟酌審判上開事實，難認原判決允
    當，請撤銷原判決，就被告另涉之該罪嫌為適當之判決。」
    等語，提起上訴。
三、本院查：
  (一)檢察官因不服地方法院之第一審判決，於九十九年九月十三
    日具狀提起上訴並敘明上訴理由。則依刑事訴訟法第三百六
    十一條第二項條文、立法修正理由及上開最高法院判決意旨
    ，檢察官倘已提出上訴理由，但所提非屬具體理由者，則由
    第二審法院以上訴不合法律上之程式，以判決駁回之。至於
    上訴理由是否具體，係屬第二審法院審查範圍，則不在命補
    正之列（參見法院辦理刑事訴訟案件應行注意事項第一百六
    十二點），合先敘明。
  (二)經查：原審認被告丙○○不違背其本意，基於幫助他人犯詐
    欺罪之犯意，於九十七年十月七日提供其申辦臺中商業銀行
    溪湖分行帳號000000000000號帳戶之存摺、印
    鑑、提款卡等物，以新臺幣三千元之價格，出售予「陳先生
    」之詐欺集團成員使用，並導致原審判決書附表所示甲○○
    共十二名被害人遭騙而分別匯款至丙○○上開帳戶內，已經
    原審判決書認定明確（見判決書第二至三、七至八頁）。檢
    察官上訴意旨所指摘之被害人乙○○、甲○○、林００等人
    所遭受騙匯款，原已在原審判決書附表編號1、4、5（其中
    編號5之被害人係林００，陳鳳娟則為其法定代理人）範圍
    內，其上訴意旨以上開被害人另經檢察官以九十九年度偵字
    第七五九四號偵辦中，應屬同一案件為由，指摘原判決不當
    ，容有誤會；至上訴意旨另以被害人陳鳳娟亦遭受騙，惟陳
    鳳娟係因其子林００被騙而以法定代理人身分出面陳述，其
    本身則並未受害，且經原審判決書予以載明其與林００關係
    ，檢察官上訴意旨以其亦為受騙匯款之被害人，以致原審未
    及審酌，亦顯非根據卷內事證而為具體指摘，均非上訴之具
    體理由。綜上所陳，檢察官上訴意旨誤認原審尚有上開被害
    人未予審酌，指摘原判決不當，此外並未指摘或表明第一審
    判決有何採證認事、用法或量刑等足以影響判決本旨之不當
    或違法，而構成應予撤銷之具體事由，反就原審業已審酌事
    項再事爭執，核均非提起上訴之具體理由。
  (三)揆諸上開最高法院判決意旨，及依「程序優先於實體」之刑
    事訴訟法原則，本件上訴自不合法定上訴程式，應予駁回，
    並不經言詞辯論為之。
據上論斷，應依刑事訴訟法第三百六十七條前段、第三百七十二
條，判決如主文。
中    華    民    國    99    年    10    月    20    日
            刑事第九庭  審判長法  官  江  德  千
                              法  官  莊  深  淵
                              法  官  賴  妙  雲
以上正本證明與原本無異。
不得上訴。
                              書記官  陳  三  軫
中    華    民    國    99    年    10    月    20    日

司法院資訊處製作；財團法人民間司法改革基金會備份。
